最高法院刑事判決　　　　　　　　　　　　　　　九十三年度台上字第一七四六號
　　上　訴　人　甲○○
右上訴人因違反公職人員選舉罷免法案件，不服台灣高等法院中華民國九十二年十一
月二十八日第二審更審判決（九十二年度選上更(一)字第五號，起訴案號：台灣新竹地
方法院檢察署九十一年度選偵字第六二號），提起上訴，本院判決如左：
    主  文
原判決撤銷，發回台灣高等法院。
    理  由
本件原判決認定上訴人甲○○原擔任新竹縣新埔鎮鎮民代表會第十六屆鎮民代表，為
尋求連任（業於民國九十一年四月二十一日登記參選新埔鎮第十七屆鎮民代表，所屬
選區為第三選區，包括文山里、內立里、寶石里），竟於九十一年三月底，透過不知
情友人彭瑞德之介紹，向不知情之位於新竹縣湖口鄉○○路○段三一八號「長毅贈品
社」負責人邱勝銘，以每件新台幣（下同）二百八十元之代價，先訂購二百五十件「
ＧＡＨＯＮＧ五星牌」夾克，嗣又委託邱勝銘再追加二百五十件同品牌夾克，共計訂
購五百件夾克，總價十四萬元，上訴人於購得夾克後，竟基於對於有投票權之人，交
付賄賂，而約其為一定行使之概括犯意，因其與呂學壬（另經檢察官為緩起訴處分）
在業務上往來十分密切，上訴人遂與呂學壬共同基於對於有投票權之人，交付賄賂，
而約其為一定行使之犯意聯絡與行為分擔，於九十一年四月七日上午，由上訴人在呂
學壬所任職之遠東化纖股份有限公司新埔廠區，要求呂學壬為上訴人發放該五星牌夾
克予呂學壬所居住之新埔鎮文山里日日春社區居民，以要求日日春社區有投票權之居
民於此次鎮民代表選舉時投票支持上訴人，經呂學壬允諾後，上訴人果於是日晚間八
時許，前往呂學壬位於新竹縣新埔鎮○○里○鄰○○路○○段四十一巷八十弄三號住
處，交付五星牌夾克三十四件予呂學壬，再由呂學壬自九十一年四月八日起，迄同月
十二日止，將該五星牌夾克分送予日日春社區有投票權之居民謝沅澄、劉得裕、莊慶
輝、羅振昆、廖春德、陳鄧秀娥、李興泓及李祥鑑及姓名不詳者數人，共發送夾克三
十二件，呂學壬並要求其等投票支持上訴人，約其等就投票權為一定之行使，惟謝沅
澄、劉得裕、莊慶輝、羅振昆、廖春德、陳鄧秀娥、李興泓及李祥鑑等人並無投票支
持上訴人之意。上訴人復承前賄選之概括犯意，於九十一年四月十三日（起訴書誤載
為四月六日）晚間，前往彭氏宗親會在新埔鎮寶石里寶石橋旁之涼亭餐廳所舉辦之餐
會（參加餐會之人員係新埔鎮文山里、內立里、寶石里之彭姓宗親），對參與聚餐而
有投票權之選民彭傳興、彭阿棋二人敬酒時，要求彭傳興、彭阿棋於此次鎮民代表選
舉時，投票支持上訴人，並於餐會結束時贈與五星牌夾克予彭傳興、彭阿棋二人，以
尋求彭傳興、彭阿棋之支持，約其等就投票權為一定之行使，但彭傳興、彭阿棋並無
投票支持上訴人之意。嗣呂學壬於九十一年（起訴書誤載為九十年）四月二十八日前
往法務部調查局新竹縣調查站自首後，始循線查知上情，並自呂學壬處扣得夾克二件
，謝沅澄、李興泓、莊慶輝、李祥鑑、廖春德、羅振昆處各扣得夾克一件等情。因而
撤銷第一審判決，改判論處上訴人共同連續對於有投票權之人，交付賄賂，而約其投
票權為一定之行使罪刑，固非無見。
惟查：(一)、有罪之判決書，其理由說明與卷內證據資料不相符合、互生齟齬，即屬判
決理由矛盾，其判決當然為違背法令。原判決理由欄一(三)以上訴人於彭氏宗親會餐會
結束時，贈與夾克予有投票權之彭阿棋，向其表示請於鎮民代表選舉時投其一票，約
其就投票權為一定行使之事實，已據彭阿棋於偵查中證述明確，彭阿棋於原審改稱：
夾克係宗親會禮品云云，與偵查中之供述不符，為迴護上訴人之詞不足採信等由，作
為上訴人有該犯行之證據。然查彭阿棋於九十一年五月十四日偵查中係稱：「在餐會
要結束時，宗親會理事長叫我們各拿一件（五星牌夾克），我就拿了二件，一件給我
自己，一件給未參加餐會的鄰居」、「我不曉得誰送的，我不知是賄選禮品」等語（
見選他字卷第一六一頁背面），足見彭阿棋於偵查中並未供證上訴人有為賄選而交付
夾克予伊之犯行；又彭阿棋並未於原審到庭作證，有原審卷可稽。足見原判決此部分
理由之說明，與卷內證據資料不符，有證據上理由矛盾之違誤。(二)、證人莊慶輝、羅
振昆、陳鄧秀娥、李興泓於偵查中均證稱：呂學壬交付夾克時，並未表示要求其等投
票支持上訴人之事等語（見選他字卷第一０八、一二九、一三０頁），又李祥鑑於偵
查中稱夾克是李興泓拿給我的，我從未碰到呂學壬（見選他字卷第一三０頁），其等
有利上訴人之證言，何以不足為有利上訴人之認定，原判決未予說明，有判決理由欠
備之疏誤。又證人莊慶輝於偵查中並未證稱呂學壬發送夾克時，曾要求其投票支持上
訴人等語，原判決理由欄一(二)認有此供述，與卷證不符，亦有違誤。(三)、呂學壬於偵
查中證稱：上訴人拿三十四件夾克予伊，伊共發了三十二件，每戶一件，還剩二件未
發等語（見選他字卷第十二、十三、九十八、一五六頁），原判決事實欄因而記載：
呂學壬共發出三十二件夾克予有投票權之謝沅澄、劉得裕、莊慶輝、羅振昆、廖春德
、陳鄧秀娥、李興泓、李祥鑑及不詳姓名者數人，並要求其等投票支持上訴人等情。
惟不詳姓名者數人是否為有投票權之人，原判決未於理由欄說明其憑以認定之證據與
理由，有判決欠備之疏誤。(四)、原判決既認上訴人有贈與五星牌夾克各一件予彭傳興
、彭阿棋二人，向其賄選，但彭傳興、彭阿棋二人並無投上訴人之意等情，因而認此
部分行為，亦成立公職人員選舉罷免法第九十一條之一之交付賄賂罪。則該交付之二
件夾克賄賂，自應依同法第九十條之一第三項規定沒收，原判決未予宣告沒收，又未
說明其何以不須沒收之理由，亦有未合。上訴意旨指摘原判決違法，尚非全無理由，
應認仍有發回更審之原因。又原判決理由欄四不另為無罪諭知部分，基於審判不可分
原則，應併予發回。
據上論結，應依刑事訴訟法第三百九十七條、第四百零一條，判決如主文。
中　　　華　　　民　　　國　　九十三　　年　　　四　　　月　　　八　　　日
                              最高法院刑事第十二庭
                                  審判長法官  陳　正　庸
                                        法官  賴　忠　星
                                        法官  王　居　財
                                        法官  張　清　埤
                                        法官  林　開　任
      右正本證明與原本無異
                                              書  記  官
中　　　華　　　民　　　國　　九十三　　年　　　四　　　月　　 十六 　　日
                                                                        Ｂ
